臺灣新北地方法院三重簡易庭民事判決
110年度重簡字第2199號
原      告  謝淑慧  

訴訟代理人  謝宗祐  
被      告  鍾達輝  
訴訟代理人  許志華  
            藍浩銘  
上列當事人間請求侵權行為損害賠償事件，原告提起刑事附帶民
事訴訟（110年度交附民字第41號），經刑事庭裁定移送審理，
於民國111年8月4日言詞辯論終結，本院判決如下：
　　主　    文
一、被告應給付原告新臺幣（下同）1,423,234元。
二、原告其餘之訴駁回。
三、訴訟費用由被告負擔67％，餘由原告負擔。
四、本判決第一項得假執行。但被告如以1,423,234元為原告預
    供擔保後，得免為假執行。
　　事實及理由
壹、程序方面： 
　　按不變更訴訟標的，而補充或更正事實上或法律上之陳述者
    ，非為訴之變更或追加，民事訴訟法第256條定有明文。本
    件原告起訴狀聲明請求被告應給付原告2,622,149元加上勞
    動力減損金額，嗣原告於民國111年7月4日以民事陳述意見
    狀補充勞動力減損金額為586,110元，核原告所為為更正事
    實上或法律上之陳述，合於前開規定，應予准許。又被告經
    合法通知，未於最後言詞辯論期日到場，核無民事訴訟法第
    386條各款所列情形，爰依原告之聲請，由其一造辯論而為
    判決。
貳、實體方面： 
一、原告主張： 
　㈠被告鍾達輝於109年2月19日8時44分許，騎乘車牌號碼000-00
    0號普通重型機車，沿臺北市萬華區和平西路3段由西往東方
    向行駛，行經同路段284號前時，因迴車前未暫停並顯示左
    轉燈光或手勢，看清無來往車輛，並注意行人通過，始得迴
    轉之過失，即貿然騎車向左變換行向而欲至迴轉道迴車，適
    原告謝淑慧騎乘車牌號碼000-0000號普通重型機車自其左後
    方行駛至此，見狀煞避不及，致原告所騎乘之車輛右前車頭
    與鍾達輝所騎乘之車輛左側車身發生碰撞，原告謝淑慧因而
    人車倒地，並受有右側肱骨髁粉碎性骨折之傷害。爰依民法
    侵權行為法律關係，請求被告負損害賠償責任。
　㈡請求範圍及金額如下：
　　⒈醫療費用：181,157元
　　⒉看護費用：60,000元     
　　⒊交通費用：59,225元
　　⒋不能工作損失：818,767元
　　⒌勞動能力減損：586,110元
　　⒍鑑定費用：3,000元
    ⒎精神慰撫金：150萬元
　㈢並聲明：
　　⒈被告應給付原告2,622,149元。
　　⒉願供擔保請准宣告假執行。
二、被告則以：
　㈠有關原告列舉各項支出，茲答辯如下：
　　⒈對醫療費用181,157元不爭執。
　　⒉看護費用應以每日1,200元計算。
　　⒊交通費用原告未提出實證說明。
　　⒋不能工作損失818,767元部分，原告應提出薪資減損之證明
      。
　　⒌勞動能力減損部分，原告應證明確有此一損害。
　　⒍精神慰撫金請求過高，應予酌減。
　㈡聲明：
　　⒈原告之訴駁回。
　　⒉如受不利判決，被告願供擔保請准宣告免為假執行。
三、本院之判斷：
　㈠按因故意或過失，不法侵害他人之權利者，負損害賠償責任
    。汽車、機車或其他非依軌道行駛之動力車輛，在使用中加
    損害於他人者，駕駛人應賠償因此所生之損害。民法第184
    條第1項前段及第191條之2前段分別定有明文。次按不法侵
    害他人之身體或健康者，對於被害人因此喪失或減少勞動能
    力，或增加生活上之需要時，應負損害賠償責任；不法侵害
    他人之身體、健康者，被害人雖非財產上之損害，亦得請求
    賠償相當之金額。民法第193條第1項、第195條第1項前段亦
    有明文。又損害賠償之債，以有損害之發生及有責任原因之
    事實，並二者之間有相當因果關係為其成立要件（最高法院
    30年渝上字第18號判意旨參照）。末按當事人主張有利於己
    之事實者，就其事實有舉證之責任，民事訴訟法第277條前
    段著有規定，因此主張侵權行為損害賠償請求權之人，對於
    侵權行為之成立要件應負舉證責任（最高法院100年度台上
    字第328號裁判意旨參照）。
  ㈡原告主張被告於前揭時地貿然迴轉，致碰撞原告，使其受有
    右側肱骨髁粉碎性骨折之傷害之事實，業據其提出臺北市立
    聯合醫院（下稱聯合醫院）診斷證明書、同仁院醫療財團法
    人萬華醫院（下稱萬華醫院）診斷證明書等件為憑（110年
    度交附民字第41號卷【下稱附民卷】第29、31、87頁），被
    告前揭過失傷害犯行，亦經本院以110年度交易字第55號刑
    事判決判處被告犯過失傷害罪，處有期徒刑3月，並得易科
    罰金確定在案（本院卷一第15至19頁），是被告因前揭過失
    行為致原告受有傷害，堪予認定，則原告主張被告應負侵權
    行為損害賠償責任，洵屬有據。
　㈢茲就原告下列各請求項目及金額是否應予准許，分別審究如
    下：
　⒈醫療費用：
　　原告主張其因右側肱骨髁粉碎性骨折分別至聯合醫院、萬華
    醫院、大安肌骨平衡中心就醫，而支出醫療費用共計181,15
    7元，業據提出相關收據為證（附民卷第43至85、89至95、9
    7頁），被告對此部分支出亦不爭執，故原告請求醫療費用1
    81,157元，應予准許。
　⒉看護費用：    
　　按親屬代為照顧被害人之起居，固係基於親情，但親屬看護
    所付出之勞力並非不能評價為金錢，雖因二者身分關係而免
    除被害人之支付義務，惟此種基於身分關係之恩惠，自不能
    加惠於加害人。故由親屬看護時雖無現實看護費之支付，仍
    應認被害人受有相當於看護費之損害，得向加害人請求賠償
    ，始符公平原則（最高法院94年度台上字第1543號判決意旨
    參照）。經查，依聯合醫院診斷證明書記載：「診斷病名：
    右側肱骨髁粉碎性骨折。醫師囑言：於109年02月19日入院
    ，109年02月20日手術復位兩組骨板骨釘固定治療，109年02
    月25日出院。109/3/4骨科門診複診。宜休養3〜6個月，不宜
    工作。需專人照顧30日，宜續門診追蹤治療。」，堪認原告
    需人照護一個月等語，又原告主張以每日2,000元計算看護
    費用，與目前看護費用之行情大略相當，是原告此部分請求
    6萬元，為有理由。
　⒊交通費用： 
　　原告固主張因系爭事故受傷回診，而支出交通費用。惟查，
    原告受傷部位為右側手臂肱骨髁，雙腳並未受傷，因此尚難
    認原告有何需要搭乘計程車就醫之必要，是原告此部分所請
    尚難准許。
　⒋不能工作損失： 
　⑴原告主張因系爭事故受有不能工作損失，經查依聯合醫院109
    年3月4日出具之診斷證明書，記載：「宜休養3〜6個月，不
    宜工作。」（附民卷第29頁）是堪認原告於109年2月25日出
    院後至多至109年8月25日有不能工作之情形。又依聯合醫院
    109年10月22日出具之診斷證明書記載：「診斷病名：右側
    肱骨髁粉碎性骨折。醫師囑言：於109年02月19日入院，109
    年02月20日手術復位兩組骨板骨釘固定治療，109年02月25
    日出院。109/9/9再次入院，109/9/10拔除部份骨釘。109/9
    /11出院。宜休養復建3~6個月。宜續門診追蹤治療。」等語
    （附民卷第31頁），並參酌原告提出之離職證明書記載「謝
    員自109年5月28日至109年12月31日止，為傷病留職停薪」
    等語（附民卷第41頁），足認原告接受拔釘手術自109年9月
    11日出院至109年12月31日間，有因系爭事故所受傷害不能
    工作之情形，是原告所得請求不能工作期間應為：109年2月
    25日至109年8月25日、109年9月11日至109年12月31日，共
    計295日。而依原告所提108年度綜合所得稅所得資料清單（
    本院卷二第43頁），原告108年度年薪資為933,907元，是以
    此作為計算原告不能工作期間之損失，應屬合理。
　⑵至原告雖主張職工福利委員會給付之4,844元亦屬薪資部分，
    然依所得資料清單記載，該部分所得類別為「其他」，難認
    屬原告因工作所得之薪資，附此說明。
　⑶基此，原告主張其因系爭事故不能工作之損失為754,802元（
    計算式：933,907元×295÷365＝754,802元，元以下四捨五入
    ），為有理由；逾此範圍之請求，則屬無據，不予准許。
　⒌勞動能力減損： 
　⑴按身體或健康受侵害，而減少勞動能力者，其減少及殘存勞
    動能力之價值，不能以現有之收入為準，蓋現有收入每因特
    殊因素之存在而與實際所餘勞動能力不能相符，現有收入高
    者，一旦喪失其職位，未必能自他處獲得同一待遇，故所謂
    減少及殘存勞動能力之價值，應以其能力在通常情形下可能
    取得之收入為標準（最高法院61年台上字第1987號判例意旨
    參照）。原告主張其因本件事故而致其勞動能力減損一節，
    經本院囑託國立臺灣大學醫學院附設醫院（下稱臺大醫院）
    進行鑑定，經臺大醫院於111年5月16日以校附醫秘字第1110
    902143號函函覆，鑑定意見略以：「推估其所患傷病所致之
    全人障害比例為3％，即其勞動能力減損比例為3％」（本院卷
    二第25頁），是原告主張因系爭事故所受傷害致其減損勞動
    能力之比例3％應屬可採。
　⑵次查，原告為65年7月9日生，有聯合醫院診斷證明書在卷可
    稽（附民卷第29頁）。其於109年2月19日受有上開傷害，依
    勞動基準法第54條第1項第1款規定勞工年滿65歲時強制退休
    ，則原告尚有21年4月20日之工作年限。又原告於系爭事故
    發生時於裕融企業股份有限公司任職，年薪資為933,907元
    （本院卷二第43頁），勞動能力減損程度3％，則其一年之勞
    動能力損失為28,017元（933,907元×3％＝28,017元，元以下
    四捨五入）。依霍夫曼式計算法扣除中間利息（首期給付不
    扣除中間利息）核計其金額為414,803元【計算方式為：28,
    017×14.00000000+(28,017×0.00000000)×(15.00000000-00.
    00000000)=414,802.0000000000。其中14.00000000為年別
    單利5%第21年霍夫曼累計係數，15.00000000為年別單利5%
    第22年霍夫曼累計係數，0.00000000為未滿一年部分折算年
    數之比例(4/12+20/365=0.00000000)。採四捨五入，元以下
    進位】。又原告需休養295日，受有不能工作之損失754,802
    元，已請求全部薪資損失，故同時間不得另請求減少勞動能
    力之損害。因此原告所得請求之勞動能力減損之損害，應扣
    除上述不能工作之損失所受之填補即22,644元（計算式：75
    4,802元×3％＝22,644元），是原告所得請求減少勞動能力之
    損害金額為392,159元（計算式：減少勞動能力損失414,803
    元－不能工作損失已受填補之損害22,644元＝392,159元）。
　⒍鑑定費用： 
　　按當事人為伸張權利所必要支出之費用，如可認為係因他造
    侵權行為所受之損害，即加害行為與損害賠償範圍間有相當
    因果關係者，均非不得向他造請求賠償（最高法院99年度台
    上字第224號判決意旨可供參照）。原告主張為確認系爭事
    故責任歸屬而支出鑑定費用3,000元，有行車事故鑑定費用
    收據在卷可佐（附民卷第99頁），原告此部分支出係用以證
    明其所受之損害程度，性質上核屬原告因系爭車禍事故所受
    損害，且為伸張權利所必要支出之費用，依上開說明，原告
    此部分之請求，亦屬有據。
　⒎精神慰撫金： 　
　　按慰藉金之賠償須以人格權遭遇侵害，使精神上受有痛苦為
    必要，其核給之標準固與財產上損害之計算不同，然非不可
    斟酌雙方身分資力與加害程度，及其他各種情形核定相當之
    數額（最高法院51年台上字第223號判決意旨參照）。本院
    審酌原告因本件侵權行為受有前揭傷害，精神自受有相當之
    痛苦，並因此致勞動能力減損3％，自得請求被告賠償其精神
    上之損害。並衡酌兩造之身分、地位、經濟能力、本件侵權
    行為發生之原因，與原告所受傷害因而帶來之生活不便及身
    心痛苦之程度等一切情狀，認原告請求精神慰撫金，應以12
    萬元為適當，逾此範圍部分為無理由。
　⒏綜上，原告因本件車禍事故所致前揭傷害，因而得請求之損
    害賠償金額共計為1,511,118元（計算式：醫療費用181,157
    元＋看護費用6萬元＋交通費用0元＋不能工作之損失754,802元
    ＋減少勞動能力損失392,159元＋鑑定費用3,000元＋精神慰撫
    金12萬元＝1,511,118元）
  ㈣再按，強制汽車責任保險法第32條規定，保險人依本法規定
    給付之保險金，視為加害人或被保險人損害賠償金額之一部
    分，加害人或被保險人受賠償請求時，得扣除之。從而保險
    人所給付受益人之保險金，可視為被保險人或加害人所負損
    害賠償金額之一部分，受害人倘已自保險金獲得滿足，自不
    得又對被保險人或加害人再事請求（最高法院90年台上字第
    825號判決參照）。本件原告自陳已領取保險理賠87,884元
    ，並提出存摺內頁影本為據（本院卷一第51頁），依上開說
    明，原告所得請求被告賠償之部分，自應扣除保險理賠87,8
    84元。是經扣除後，原告得請求被告賠償之金額為（計算式
    ：1,511,118元－87,884元＝1,423,234元），原告逾此金額之
    請求，即屬無據。
四、綜上所述，原告依侵權行為法律關係，請求被告應給付原告
    1,423,234元，為有理由，應予准許；逾此部分之請求，為
    無理由，應予駁回。
五、本判決原告勝訴部分，係依民事訴訟法第427條適用簡易程
    序所為被告敗訴之判決，爰依同法第389條第1項第3款規定
    職權宣告假執行，原告所為宣告假執行之聲請，僅在促使法
    院為此職權之行使，本院自不受其拘束，仍應逕依職權宣告
    假執行，惟此部分聲請既已依職權宣告，無再命原告提供擔
    保之必要，此部分不另為准駁之諭知。又被告陳明願供擔保
    ，聲請宣告免為假執行，爰依同法第392條第2項酌定相當之
    擔保金額准予宣告免為假執行。
六、本件事證已臻明確，兩造其餘攻擊防禦方法及所提之證據，
    核與判決結果不生影響，毋庸逐一論述。
七、本件原告提起刑事附帶民事訴訟，而由本院刑事庭依刑事訴
    訟法第504條第1項規定，裁定移送前來，依同條第2項規定
    免繳納裁判費，茲參酌臺灣高等法院暨所屬法院95年度法律
    座談會意見，本無庸為訴訟費用負擔之諭知。然於本院審理
    期間，滋生其他訴訟必要費用（即原告請求鑑定勞動能力減
    損比例之鑑定費用10,000元），審酌原告此部分請求勝訴比
    例，爰依民事訴訟法第79條規定，命此部分由被告負擔67％
　　，餘由原告負擔。　
中　　華　　民　　國　　111 　年　　8 　　月　　25　　日
                  三重簡易庭  法  官  王凱俐
以上正本係照原本作成。
如不服本判決，應於送達後20日內，向本院提出上訴狀並表明上
訴理由，如於本判決宣示後送達前提起上訴者，應於判決送達後
20日內補提上訴理由書（須附繕本）。
如委任律師提起上訴者，應一併繳納上訴審裁判費。
中　　華　　民　　國　　111 　年　　8 　　月　　25　　日
                              書記官  李采錡